【裁判字號】    99,訴,413
【裁判日期】    991028
【裁判案由】    偽證
【裁判全文】
臺灣屏東地方法院刑事判決               99年度訴字第413號
公  訴  人  臺灣屏東地方法院檢察署檢察官
被      告  乙○○○
上列被告因偽證案件，經檢察官提起公訴（99年度偵字第3739號
），本院判決如下：
    主  文
乙○○○無罪。
    理  由
一、公訴意旨以：被告乙○○○於民國99年1 月7 日下午3 時25
    分許，在本院98年度易字第1144號甲○○違反毒品危害防制
    條例案件（下稱另案甲○○施用毒品案件）審理期日中，基
    於偽證之犯意，就「該案扣得、藏放H9P-625 號機車行李箱
    中之甲基安非他命粉末一包究係何人持有」之案情重要關係
    事項，供前具結而虛偽證述：「毒品是我在甲○○太太使用
    的化妝棉包裡找到，甲○○的太太已不住家中…我二月份發
    現後就把東西藏在機車置物箱的雨衣中，我懷疑那是安非他
    命，因為被告有施用毒品的習慣，我把它藏起來是因為如果
    被告再有不檢，我們才有證據告訴檢察官。」等語。嗣經公
    訴檢察官當庭詰問被告後，因被告無法自圓其說，始坦承毒
    品非其放入機車內，亦不知毒品的來龍去脈，其係為袒護其
    子即甲○○，而為虛偽證述，因認被告涉犯刑法第168 條之
    偽證罪嫌等語。
二、按犯罪事實應依證據認定之，無證據不得認定犯罪事實；無
    證據能力、未經合法調查之證據，不得作為判斷之依據；不
    能證明被告犯罪或其行為不罰者，應諭知無罪之判決，刑事
    訴訟法第154 條第2 項、第155 條第2 項、第301 條第1項
    分別定有明文。又刑法第168 條之偽證罪，以於案情有重要
    關係之事項，故意為虛偽之陳述為構成要件，如非於案情有
    重要關係之事項，故意為虛偽之陳述，固與該條規定不合，
    即對於案情有重要之關係之事項所述不實，而非出於故意者
    ，仍難以偽證罪論；依刑法第168 條規定證人依法作證時，
    必須對於案情有重要關係之事項，為虛偽之陳述，始負偽證
    罪之責，所謂於案情有重要關係之事項，係指該事項之有無
    ，足以影響於裁判之結果者而言，蓋證人就此種事項為虛偽
    之陳述，則有使裁判陷於錯誤之危險，故以之為偽證罪，而
    科以刑罰，苟其事項之有無，與裁判之結果無關，僅因其陳
    述虛偽，而即對之科刑未免失之過酷，是以上開法條加此特
    別構成要件，以限定虛偽陳述之範圍，與其他立法例對於證
    人虛偽陳述之結果不設何等區別者，其立法精神自有不同，
    最高法院30年上字第2032號、29年上字第2341號分別著有判
    例足稽。又該偽證罪中，所謂就案情有重要關係之事項，為
    虛偽陳述，應就全部陳述觀察，不能僅憑其中一、二語決之
    ，如初為虛偽陳述，旋即聲明更正，並為真實之陳述，即不
    能以該罪相繩。
三、本件公訴意旨認被告涉有偽證罪嫌，無非以另案甲○○施用
    毒品案件之99年1 月7 日審理筆錄及被告之證人結文各1 份
    為其主要論據。
四、訊據被告固坦承於上開另案甲○○施用毒品案件審理期日中
    ，到庭具結證述，惟堅詞否認有被訴偽證之犯行，辯稱：伊
    沒有偽證，伊的意思不是這樣，伊是要法官、檢察官幫忙，
    伊不可能掩護甲○○等語。
五、經查：
  (一)被告就甲○○所涉違反毒品危害條例案件，於99年1 月7 日
    在本院作證時，有為公訴意旨欄所示之證述之情，除據被告
    坦承在卷外（見本院卷第44頁），復有本院98年度易字第11
    44號案件99年1 月7 日審判筆錄可佐（見本院98年度易字第
    1144號案卷第39頁、39頁背面、40頁），並經本院當庭勘驗
    該次庭訊錄音光碟之內容無訛，有該勘驗筆錄附卷可稽（見
    本院卷第23至26頁），固堪以認定。惟被告於當時經檢察官
    接續詢問時，旋即另已證稱：「（問：請求詢問證人是否確
    認毒品是妳放進機車裡面的？）毒品不是我放進去機車裡面
    的，我不知道毒品的來龍去脈」、「（問：所以妳剛才所做
    的證言，是否不實在？）我剛才所講的是不實在的，我是袒
    護我兒子」等語（見本院98年度易字第1144號案卷第39頁背
    面），可見被告於當時即已更改證述之內容，則揆諸前揭說
    明，就其全部陳述觀察，要難僅憑先前虛偽之證詞，即認被
    告當時所為即屬偽證之行為。
  (二)況且，刑法第168 條之偽證罪，以於案情有重要關係之事項
    ，故意為虛偽之陳述為構成要件，業如前述，故偽證罪之成
    立，除證人須具結、故意為虛偽之陳述外，尚須該虛偽之陳
    述內容，對於判斷該作證案件之被告犯行是否成立之結果有
    所影響時，方足當之。然另案甲○○施用毒品案件，臺灣屏
    東地方法院檢察署檢察官係以甲○○施用第二級毒品而據以
    起訴，嗣經本院審理後，認該案除有甲○○之自白外，另因
    甲○○之頭髮經送法務部法醫研究所檢驗後，確含有甲基安
    非他命成份，及另有扣案之甲基安非他命1 包為證，而認甲
    ○○罪證明確，進而對甲○○加以論罪科刑，此有本院98年
    度易字第1144號刑事判決1 份附卷可參（見本院卷第28、29
    頁）。由此可見，甲○○是否成立該罪，判斷之要件應是甲
    ○○是否確實有施用第二級毒品，與當時扣案之第二級毒品
    甲基安非他命1 包係何人放入機車置物箱之雨衣中並無關連
    。易言之，縱認被告所證述之內容為真，即該包安非他命係
    被告所置放於機車置物箱之雨衣中，對甲○○是否涉犯施用
    第二級毒品之結果並無影響，反之，亦不因此而逕認甲○○
    上開施用第二級毒品之犯行應不成立。從而，被告雖於99年
    1 月7 日到庭證述開始，就有關該包第二級毒品甲基安非他
    命究係何人所置放於機車置物箱之內容並非真實，惟因該內
    容對於甲○○是否成立施用第二級毒品之結果並無影響，應
    非屬該案之重要關係事項至明。
六、綜上所述，被告雖於99年1 月7 日於本院作證開始時，為公
    訴意旨欄所示之證述內容，惟其後既旋於同一審理程序中更
    正證述之內容，有如前述，則被告所為自不成立偽證犯行，
    更何況被告該證述之內容，亦非屬甲○○是否成立施用第二
    級毒品犯行之重要關係事項，；此外，本院復查卷內並無其
    他積極證據足認被告有檢察官所指之上述犯行，犯罪不能證
    明，揆諸首揭規定，自應為被告無罪之諭知。
據上論斷，應依刑事訴訟法第301 條第1 項，判決如主文。
本案經檢察官鍾佩真到庭執行職務。
中    華    民    國    99    年    10    月    28    日
                    刑事第二庭  審判長法  官  徐美麗
                                      法  官  薛侑倫
                                      法  官  楊宗翰
以上正本與原本相符。
如不服本判決應於收受判決後10日內向本院提出上訴書狀，並應
敘述具體理由。其未敘述上訴理由者，應於上訴期間屆滿後20日
內向本院補提理由書(均須按他造當事人之人數附繕本)「切勿逕
送上級法院」。
中    華    民    國    99    年    10    月    28    日
                                      書記官  鍾小屏

司法院資訊處製作；財團法人民間司法改革基金會備份。
